【裁判字號】    96,易,3939
【裁判日期】    970229
【裁判案由】    毒品危害防制條例
【裁判全文】
臺灣高雄地方法院刑事判決           96年度易字第3939號
公  訴  人  臺灣高雄地方法院檢察署檢察官
被      告  乙○○
上列被告因違反毒品危害防制條例案件，經檢察官提起公訴（96
年度毒偵字第9642號），被告就被訴事實為有罪之陳述，經裁定
進行簡式審判程序，並判決如下：
    主  文
乙○○施用第二級毒品，累犯，處有期徒刑陸月，如易科罰金，
以新台幣壹仟元折算壹日。
    事  實
一、乙○○前於民國89年間，因施用毒品案件，經本院以89年度
    毒聲字第1090號裁定送觀察、勒戒，因無繼續施用毒品傾向
    ，於89年2 月22觀察、勒戒執行完畢釋放，並經臺灣高雄地
    方法院檢察署檢察官以89年度毒偵字第1312號為不起訴處分
    確定，又於93年間，再因施用毒品案件，經本院以93年度訴
    字第2314號判處有期徒刑10月、5 月，應執行有期徒刑1 年
    2 月確定，並於95年1 月21日執行完畢。另於95年間，因竊
    盜案件，經本院以95年度簡字第7076號判處有期徒刑3 月確
    定，甫於96年6 月8 日縮刑期滿執行完畢。詎仍不知悔改，
    且於89年2 月22日強制戒治執行完畢釋放後5 年內，再犯上
    開施用毒品罪，並經判刑確定後，仍不知戒絕毒癮，猶基於
    施用第二級毒品甲基安非他命之犯意，於96年10月26日21時
    30分許，在其位於高雄市○○區○○街36號4 樓住處房間內
    ，以將第二級毒品甲基安非他命置入玻璃球內燒烤吸食其煙
    霧之方式，施用第二級毒品甲基安非他命1 次，適為其母潘
    秋月當場看見，並趁乙○○未發覺之際報警前來，而於同日
    21時40分許當場為警查獲，並扣得其真實姓名年籍不詳，綽
    號「小弟」之友人所有而置於該處之吸食器1 組（含塑膠長
    管2 支、玻璃器2 個），經其同意採尿送驗，結果呈嗎啡及
    甲基安非他命陽性反應，始悉上情。
二、案經高雄市政府警察局小港分局報告臺灣高雄地方法院檢察
    署檢察官偵查起訴。
    理  由
一、本件被告乙○○所犯係死刑、無期徒刑、最輕本刑為3 年以
    上有期徒刑以外之罪，其於準備程序就被訴事實為有罪之陳
    述，經本院告知簡式審判程序之旨，並聽取其與檢察官之意
    見後，認無不得或不宜改依簡式審判程序進行之情事，依刑
    事訴訟法第273 條之1 第1 項規定，裁定進行簡式審判程序
    ，合先敘明。
二、訊據被告對於上揭時、地施用第二級毒品甲基安非他命之事
    實於本院審理時供承不諱，核與證人潘秋月於警詢中所證情
    節相符。且被告於96年10月27日凌晨1 時許為員警所採集之
    尿液，經送檢驗之結果，確呈甲基安非他命陽性反應，此有
    高雄市立凱旋醫院96年11月5 日編號A00000000 號濫用藥物
    尿液檢驗報告、高雄市政府警察局小港分局毒品案件嫌疑人
    尿液代碼與姓名對照表各1 份附卷可稽。又被告上開自白之
    施用毒品時間，係於起訴書所載於96年10月26日22時40分回
    溯96小時內某時之範圍內，堪認為同一事實，而僅係時間誤
    載，附此敘明。是被告之自白核與事實相符，洵堪採為論罪
    科刑之依據。本案事證明確，被告上開施用毒品犯行，堪以
    認定。
三、按施用第一、二級毒品為犯罪行為，毒品危害防制條例第10
    條定有處罰明文。故施用第一、二級毒品者，依前揭規定本
    應科以刑罰。惟基於刑事政策，對合於一定條件之施用者，
    則依同條例第20條、第23條之規定，施以觀察、勒戒及強制
    戒治之保安處分。現行毒品危害防制條例於92年7 月9 日修
    正公布，自93年1 月9 日施行，其中第20條、第23條將施用
    毒品之刑事處遇程序，區分為「初犯」及「五年內再犯」、
    「五年後再犯」。依其立法理由之說明：「初犯」，經觀察
    、勒戒或強制戒治後，應為不起訴處分或不付審理之裁定；
    經觀察、勒戒或強制戒治執行完畢釋放後，「五年內再犯」
    者，因其再犯率甚高，原實施之觀察、勒戒及強制戒治既已
    無法收其實效，爰依法追訴或裁定交付審理。至於經觀察、
    勒戒或強制戒治執行完畢釋放後，「五年後再犯」者，前所
    實施之觀察、勒戒或強制戒治已足以遮斷其施用毒品之毒癮
    ，為期自新及協助其斷除毒癮，仍適用「初犯」規定，先經
    觀察、勒戒或強制戒治之程序。從而依修正後之規定，僅限
    於「初犯」及「五年後再犯」二種情形，始應先經觀察、勒
    戒或強制戒治程序。倘被告於五年內已再犯，經依法追訴處
    罰，縱其第三次（或第三次以上）再度施用毒品之時間，在
    初犯經觀察、勒戒或強制戒治執行完畢釋放五年以後，已不
    合於「五年後再犯」之規定，且因已於「五年內再犯」，顯
    見其再犯率甚高，原實施觀察、勒戒或強制戒治，已無法收
    其實效，即應依該條例第10條處罰（最高法院95年度第7 次
    刑事庭會議決議參照）。查被告前於89年間，因施用毒品案
    件，經本院以89年度毒聲字第1090號裁定送觀察、勒戒，因
    無繼續施用毒品傾向，於89年2 月22觀察、勒戒執行完畢釋
    放，並經臺灣高雄地方法院檢察署檢察官以89年度毒偵字第
    1312號為不起訴處分確定，又於93年間，再因施用毒品案件
    ，經本院以93年度訴字第2314號判處有期徒刑10月、5 月，
    應執行有期徒刑1 年2 月確定，有臺灣高雄地方法院檢察署
    刑案資料查註紀錄表、全國施用毒品案件紀錄表及臺灣高等
    法院被告前案紀錄表各1 份在卷可參。是被告既於觀察、勒
    戒執行完畢釋放後，5 年內再犯上開施用毒品罪，並經判決
    確定，則其犯本案施用毒品犯行之時間，雖距前述觀察、勒
    借執行完畢釋放後已逾5 年，揆諸首開說明，仍應依法論科
    。
四、按甲基安非他命係毒品危害防制條例第2 條第2 項第2 款所
    規範之第二級毒品，不得非法持有、施用。核被告所為，係
    犯毒品危害防制條例第10條第2 項之施用第二級毒品罪。又
    其持有第二級毒品甲基安非他命後進而施用，其持有之低度
    行為，應為施用之高度行為所吸收，不另論罪。又被告於95
    年間，因竊盜案件，經本院以95年度簡字第7076號判處有期
    徒刑3 月確定，並於96年6 月8 日縮刑期滿執行完畢，有臺
    灣高雄地方法院檢察署刑案資料查註紀錄表、台灣高等法院
    被告前案紀錄表各1 份在卷可憑，其於有期徒刑執行完畢後
    5 年內，再犯本件有期徒刑以上之罪，為累犯，應依刑法第
    47條第1 項加重其刑。爰審酌被告經觀察、勒戒及徒刑執行
    後，仍未能戒絕其毒癮而再次施用毒品，足證前開保安處分
    措施及處刑均已難矯治其惡性，惟念其於犯罪後坦承犯行及
    所犯為自戕行為，暨考量其施用毒品之方式等一切情狀，量
    處如主文所示之刑，併參酌其為國中肄業，目前無業，家境
    小康，有其基本資料附於警詢筆錄可稽暨其犯罪情節等情，
    諭知如主文所示易科罰金之折算標準，以示懲儆。扣案之吸
    食器1 組（含塑膠長管2 支、玻璃器2 個）為案外人「小弟
    」所有，非被告所有之物，已據被告供稱承卷，爰不為沒收
    之宣告，附此敘明。
據上論斷，應依刑事訴訟法第273 條之1 第1 項、第299 條第1
項前段，毒品危害防制條例第10條第2 項，刑法第11條前段、第
47條第1 項、第41條1 項前段，判決如主文。
本案經檢察官甲○○到庭執行職務。
中    華    民    國    97    年    2    月    29   日
                  刑事第十三庭  法  官  黃苙荌
以上正本證明與原本無異。
如不服本判決應於收受本判決後10日內向本院提出上訴書狀，並
應敘述具體理由，如未敘述上訴理由者，應於上訴期間屆滿後20
日內補提理由書狀於本院（均須按他造當事人之人數附繕本）「
切勿逕送上級法院」。
中    華    民    國    97    年    3     月    3     日
                                書記官  郭育秀
附錄本案論罪科刑法條全文：
毒品危害防制條例第10條
施用第一級毒品者，處 6 月以上 5 年以下有期徒刑。
施用第二級毒品者，處 3 年以下有期徒刑。


司法院資訊處製作；財團法人民間司法改革基金會備份。
